【裁判字號】    99,上訴,913
【裁判日期】    990630
【裁判案由】    偽造文書等
【裁判全文】
臺灣高等法院高雄分院刑事判決         99年度上訴字第913號
上  訴  人
即  被  告  甲○○
上列上訴人因偽造文書等案件，不服臺灣高雄地方法院98年度訴
字第765 號中華民國98年10月26日第一審判決（起訴案號：臺灣
高雄地方法院檢察署98年度偵字第2611號），提起上訴，本院判
決如下：
     主  文
上訴駁回。
甲○○緩刑貳年。
     事實及理由
一、本案經本院審理結果，認原審以被告甲○○因與其妻乙○○
    感情不睦，於乙○○搬離住處後，侵占國泰商銀寄發到住處
    之乙○○信用卡1 張，未轉交予乙○○，嗣因委請國華徵信
    社抓姦，無力支付委託費用，冒乙○○之名開卡，並在合作
    金庫銀行之自動櫃員機盜領4 萬元，以之支付上開徵信社費
    用，且持上開乙○○之信用卡，到特約加油站刷卡加油，偽
    簽「乙○○」之署名，而分別為侵占、違法由自動付款設備
    取得他人之物及行使偽造私文書等罪，予以論罪科刑，並定
    應執行刑為有期徒刑6 月，及諭知易科罰金以新台幣壹仟元
    折算壹日，其認事用法皆無不合，量刑亦稱適當，應予維持
    ，並引用原審判決書記載之事實、證據及理由（如附件），
    被告上訴指摘原判決量刑太重，非有理由，應予駁回。
二、查被告甲○○未曾受有期徒刑之宣告，其妻即告訴人乙○○
    離家出走後，留下分別為17歲、13歲、9 歲仍在就學中之女
    兒郭育如、郭品穎、郭栩彤由被告照顧扶養，有戶口名簿影
    本附卷可查；本院審理時告訴人乙○○亦到庭表示願意原諒
    被告，本院以被告需獨自扶養三名女兒，經濟壓力沈重，經
    此偵審程序之教訓，當知警惕，諒無再犯之虞，認所宣告之
    刑以暫不執行為適當，爰予諭知緩刑二年，用啟自新。
據上論斷，應依刑事訴訟法第368 條、第373 條、刑法第74條第
1 項第1 款，判決如主文。
本案經檢察官陳國全到庭執行職務。
中    華    民    國    99    年    6     月    30    日
                  刑事第四庭    審判長法  官  蕭權閔
                                      法  官  李嘉興
                                      法  官  陳吉雄
以上正本證明與原本無異。
偽造文書部分如不服本判決應於收受本判決後10日內向本院提出
上訴書狀，其未敘述上訴理由者，並得於提起上訴後10日內向本
院補提理由書狀（均須按他造當事人之人數附繕本）「切勿逕送
上級法院」。
餘本判決不得上訴。
中    華    民    國    99    年    7     月    1     日
                                      書記官  鄭翠芬
附件：
臺灣高雄地方法院刑事判決               98年度訴字第765號
公  訴  人  臺灣高雄地方法院檢察署檢察官
被      告  甲○○
選任辯護人  曾慶雲律師
上列被告因偽造文書等案件，經檢察官提起公訴（98年度偵字第
2611號），本院判決如下：
    主  文
甲○○犯侵占罪，處有期徒刑參月，如易科罰金，以新臺幣壹仟
元折算壹日。又犯非法由自動付款設備取財罪，處有期徒刑肆月
，如易科罰金，以新臺幣壹仟元折算壹日。又犯如附表編號1 至
6 所示之陸罪，分別處如附表編號1 至6 所示之刑。應執行有期
徒刑陸月，如易科罰金，以新臺幣壹仟元折算壹日，如附表「偽
造之署名及數量」欄所示之「乙○○」署名共陸枚，沒收之。
    事  實
一、甲○○、乙○○係夫妻，原同住於屏東縣萬丹鄉廈北村171
    號（後更改門牌號碼為屏東縣萬丹鄉○○村○○路356 號）
    ，惟二人因故感情不睦，乙○○遂於民國96年4 月間搬離上
    開住處，嗣乙○○原有之國泰世華商業銀行股份有限公司（
    下稱國泰商銀）信用卡到期，國泰商銀於96年11月30日寄發
    續卡1 張（信用卡卡號為：0000000000000000號）至上開住
    處而由甲○○代為收受，甲○○竟基於意圖為自己不法之侵
    占犯意，將上開信用卡1 張侵吞入己，而未轉交乙○○。嗣
    甲○○懷疑乙○○與他人通姦，委請國華徵信社抓姦，但無
    力支付委託費用，竟意圖為自己不法之所有，於97年3 月31
    日冒用乙○○之名義開卡並以電話向不知情之國泰商銀承辦
    人員索得預借現金之密碼後，於97年6 月14日上午5 時59分
    許、同日上午6 時許，持上開信用卡至設於屏東縣萬丹鄉廈
    南村103-4 號之合作金庫銀行自動櫃員機，接續輸入乙○○
    之預借現金密碼2 次，使該自動櫃員機辨識系統誤認其為乙
    ○○本人欲提領款項而予以支付，以此不正方法由該自動付
    款設備各取得現金新臺幣（下同）20,000元，共計40,000元
    ，以此支付委託上開徵信社之費用。復另分別基於意圖為自
    己不法所有之詐欺取財、行使偽造私文書之犯意，分別於如
    附表編號1 至6 所示之時間，持上開信用卡至如附表編號1
    至6 所示之特約加油站刷卡加油，並於如附表編號1 、3 至
    6 所示之消費簽帳單持卡人簽名欄處偽簽「乙○○」署名各
    1 枚，另於如附表編號2 所示之時、地，利用當時同行之不
    知情、姓名年籍不詳之友人代為在如附表編號2 所示之消費
    簽帳單持卡人簽名欄處偽簽「乙○○」署名1 枚，均以表示
    持卡人同意依據信用卡持卡人合約條件，按簽帳單之金額付
    款予發卡銀行之意思，而分別偽造如附表編號1 至6 所示之
    不實之消費簽帳單私文書，再將該等私文書交予如附表編號
    1 至6 所示特約加油站服務人員收執核對而行使，致各該特
    約加油站服務人員陷於錯誤允予簽帳，並因而將價值如附表
    編號1 至6 所示金額之油品加入甲○○指定之車輛油箱內，
    均足生損害於乙○○、各該特約加油站及國泰商銀對於信用
    卡帳務管理之正確性。嗣因乙○○欲辦理信用貸款而查詢自
    身信用狀況，發現其名下有尚未繳納之國泰商銀信用卡帳款
    ，經請求國泰商銀交付上開信用卡之交易明細，始循線查獲
    上情。
二、案經乙○○訴由臺灣高雄地方法院檢察署檢察官偵查起訴。
    理  由
一、按被告以外之人於審判外之陳述，雖不符刑事訴訟法第159
    條之1 至第159 條之4 之規定，而經當事人於審判程式同意
    作為證據，法院審酌該言詞陳述或書面陳述作成時之情況，
    認為適當者，亦得為證據；當事人、代理人或辯護人於法院
    調查證據時，知有刑事訴訟法第159 條第1 項不得為證據之
    情形，而未於言詞辯論終結前聲明異議者，視為有前項之同
    意，刑事訴訟法第159 條之5 定有明文。本件下列認定事實
    所引用之證據，均經本院依法踐行調查證據程式，公訴人、
    被告及辯護人俱不爭執各該證據之證據能力，且迄至本院言
    詞辯論終結前，未就上開證據之證據能力聲明異議，復查無
    依法應排除其證據能力之情形，本院審酌上開證據之形式及
    取得過程並無瑕疵、與待證事實具有關連性等情況，認為適
    當，揆諸前揭規定，認上開證據俱有證據能力，均得為本案
    之證據。
二、訊據被告甲○○對上開犯罪事實坦承不諱，核與證人即告訴
    人乙○○於偵訊中、證人即國華徵信社員工邱永賢於偵訊中
    、證人即國華徵信社員工孫光照於偵訊及本院審理中、證人
    即被告之女郭育如於本院審理中證述之情節（見臺灣高雄地
    方法院檢察署97年度他字第6789號卷《下稱他字卷》第24至
    26、42至43頁、本院98年度訴字第765 號卷《下稱訴字卷》
    第49至57、88至92頁）均屬相符，復有告訴人於97年7 月23
    日向國泰商銀申請交付之信用卡交易明細表1 紙、國泰商銀
    業務控管部97年10月23日國世業控字第0970000605號函及所
    附之信用卡交易明細表1 份、財團法人聯合信用卡處理中心
    EDC 帳單調閱明細表6 張、國泰商銀業務控管部98年5 月14
    日國世業控字第0980000291號函所附歷史消費明細表、歷史
    繳款明細表、ATM 轉帳繳款帳號資料各1 紙、臺灣銀行高雄
    加工出口區分行98年6 月3 日高加營字第0980000750號函所
    附告訴人於該行之綜合存款印鑑卡、歷史明細查詢系統表各
    1 份、國泰商銀業務控管部98年7 月3 日國世業控字第0980
    000406號函及所附信用卡申請書、活期（儲蓄）存款存入憑
    條、送金簿及全行代理收款傳票各1 份、中華電信資料查詢
    1 紙、國泰商銀業務控管部98年9 月4 日國世業控字第0980
    000522號函、本院公務電話紀錄、國泰商銀檢送之電話錄音
    電子檔案、本院法官助理製作之勘驗紀錄各1 份在卷可稽（
    見他字卷第6 、31至38頁、本院98年度審訴字第1194號卷第
    32至35、40至74頁、訴字卷第23至31、64、69、108 至109
    頁），足認被告上開任意性自白與事實相符，本件事證明確
    ，被告犯行堪以認定，應予依法論科。
三、核被告所為，係犯刑法第335 條第1 項侵占罪，刑法第339
    條之2 第1 項非法由自動付款設備取財罪，刑法第216 條、
    第210 條行使偽造私文書罪及刑法第339 條第1 項詐欺取財
    罪。被告於如附表編號2 所示之時、地，利用當時同行之不
    知情友人代為在如附表編號2 所示之消費簽帳單持卡人簽名
    欄處偽簽「乙○○」署名1 枚，以遂行其犯行，為間接正犯
    。被告於如附表編號1 至6 所示消費簽帳單之持卡人簽名欄
    處偽造「乙○○」署名之行為，乃偽造該私文書之階段行為
    ，其偽造私文書後進而行使，偽造之低度行為為其後行使之
    高度行為所吸收，均不另論罪。被告先後2 次操作合作金庫
    銀行自動櫃員機預借現金之行為，前後僅相差約1 分鐘，且
    被告原即預定要借出4 萬元，僅因自動櫃員機單次操作金額
    上限為2 萬元，方分為2 次操作乙節，業據被告供述在卷（
    見訴字卷第104 頁），亦與常情無違，堪認該2 次行為係於
    密切接近之時間及同地實施，侵害同一之法益，各行為之獨
    立性極為薄弱，且係出於同一目的，依一般社會健全觀念，
    難以強行分開，應視為數個舉動之接續施行，合為包括之一
    行為予以評價，屬接續犯。被告於如附表編號1 至6 所示之
    時、地盜刷乙○○所有之上開信用卡之6 次行為，所犯之行
    使偽造私文書與詐欺取財罪，各係一行為觸犯數罪名，均為
    想像競合犯，俱應依刑法第55條從一重論以行使偽造私文書
    罪。被告所犯上開侵占罪、非法由自動付款設備取財罪、行
    使偽造私文書之6 罪，合計8 罪間，犯罪之時、地各有不同
    ，其中如附表編號1 、2 所示之犯行固均為97年6 月28日，
    惟該2 次犯行之對象即刷卡加油站亦非同一，顯見被告為上
    開犯行時，犯意各別，行為互殊，自均應予分論併罰。爰審
    酌被告利用代告訴人收受信用卡之機會，未經告訴人同意，
    擅自持該信用卡預借現金及刷卡消費，破壞信用卡交易秩序
    ，造成告訴人、國泰商銀之損害，且至今未賠償所盜刷之款
    項，所為實無足取，惟念及被告於本院審理後階段坦承犯行
    ，所盜刷之金額尚非甚鉅，其侵害之對象僅限於告訴人及國
    泰商銀，且侵占信用卡及其後至自動櫃員機操作預借現金、
    在各加油站盜刷信用卡等犯行之犯罪動機及目的尚屬單純，
    及被告於此之前，並無犯罪紀錄，素行尚稱良好，暨其犯罪
    手段、智識程度、其與告訴人為夫妻關係、本件犯罪所生之
    危險及損害、犯後態度等一切具體情狀，分別量處如主文所
    示之刑，並定其應執行之刑，且在各罪及定執行刑項下均諭
    知易科罰金之折算標準，以示懲儆。末查，被告於如附表編
    號1 至6 所示之消費簽帳單刷卡人簽名欄處所偽造之「乙○
    ○」署名共6 枚，不問屬於犯人與否，均應依刑法第219 條
    之規定，分別於被告所犯行使偽造私文書罪項下，及定執行
    刑部分宣告沒收之。至如附表編號1 至6 所示之消費簽帳單
    本身，固係被告供犯罪所用之物，惟業經被告交付予如附表
    編號1 至6 所示之特約商店而行使之，已非被告所有，爰均
    不予宣告沒收。
據上論斷，應依刑事訴訟法第299 條第1 項前段，刑法第335 條
第1 項、第339 條之2 第1 項、第216 條、第210 條、第339 條
第1 項、第55條、第41條第1 項前段、第219 條、第51條第5 款
，刑法施行法第1 條之1 ，判決如主文。
本案經檢察官陳俊秀到庭執行職務。
中    華    民    國    98    年    10    月    23    日
                  刑事第十七庭  審判長法  官  陳君杰
                                      法  官  余銘軒
                                      法  官  毛妍懿
以上正本證明與原本無異。
如不服本判決應於收受送達後10日內向本院提出上訴書狀，並應
敘述具體理由；如未敘述上訴理由者，應於上訴期間屆滿後20日
內向本院補提理由書（均須按他造當事人之人數附繕本）「切勿
逕送上級法院」。
中    華    民    國    98    年    10    月    26    日
                                      書記官  林晏光
附錄本案論罪科刑法條：
中華民國刑法第335條第1項
（普通侵占罪）
意圖為自己或第三人不法之所有，而侵占自己持有他人之物者，
處5 年以下有期徒刑、拘役或科或併科1 千元以下罰金。
中華民國刑法第339條之2第1項
（違法由自動付款設備取得他人之物之處罰）
意圖為自己或第三人不法之所有，以不正方法由自動付款設備取
得他人之物者，處3 年以下有期徒刑、拘役或1 萬元以下罰金。
中華民國刑法第216條
（行使偽造變造或登載不實之文書罪）
行使第210 條至第215 條之文書者，依偽造、變造文書或登載不
實事項或使登載不實事項之規定處斷。
中華民國刑法第210條
（偽造變造私文書罪）
偽造、變造私文書，足以生損害於公眾或他人者，處5 年以下有
期徒刑。
中華民國刑法第339條第1項
（普通詐欺罪）
意圖為自己或第三人不法之所有，以詐術使人將本人或第三人之
物交付者，處5 年以下有期徒刑、拘役或科或併科1 千元以下罰
金。
附表：
┌─┬────┬────┬────┬────┬──────┬──────────┐
│編│犯罪時間│犯罪地點│刷卡方式│刷卡金額│偽造之署名及│所犯罪名及所處之刑  │
│號│        │        │        │        │數量        │                    │
├─┼────┼────┼────┼────┼──────┼──────────┤
│1 │97年6 月│屏東縣萬│刷卡加油│600元   │台糖- 萬泰加│甲○○犯行使偽造私文│
│  │28日上午│丹鄉和平│        │        │油站消費簽帳│書罪，處有期徒刑貳月│
│  │8 時34分│西路167 │        │        │單之持卡人簽│，如易科罰金，以新臺│
│  │許      │號台糖- │        │        │名欄處「陳惠│幣壹仟元折算壹日。如│
│  │        │萬泰加油│        │        │玲」署名1 枚│左列所示偽造之「陳惠│
│  │        │站      │        │        │（見他字卷第│玲」署名壹枚沒收。  │
│  │        │        │        │        │33頁）      │                    │
├─┼────┼────┼────┼────┼──────┼──────────┤
│2 │97年6 月│屏東縣九│刷卡加油│570元   │九如加油站消│甲○○犯行使偽造私文│
│  │28日上午│如鄉九如│        │        │費簽帳單之持│書罪，處有期徒刑貳月│
│  │11時4 分│路二段26│        │        │卡人簽名欄處│，如易科罰金，以新臺│
│  │許      │號唯豐企│        │        │「乙○○」署│幣壹仟元折算壹日。如│
│  │        │業- 九如│        │        │名1 枚（見他│左列所示偽造之「陳惠│
│  │        │加油站  │        │        │字卷第34頁）│玲」署名壹枚沒收。  │
├─┼────┼────┼────┼────┼──────┼──────────┤
│3 │97年7 月│屏東縣萬│刷卡加油│1,007元 │台糖- 萬泰加│甲○○犯行使偽造私文│
│  │3 日下午│丹鄉和平│        │        │油站消費簽帳│書罪，處有期徒刑貳月│
│  │7 時34分│西路167 │        │        │單之持卡人簽│，如易科罰金，以新臺│
│  │許      │號台糖- │        │        │名欄處「陳惠│幣壹仟元折算壹日。如│
│  │        │萬泰加油│        │        │玲」署名1 枚│左列所示偽造之「陳惠│
│  │        │站      │        │        │（見他字卷第│玲」署名壹枚沒收。  │
│  │        │        │        │        │35頁）      │                    │
├─┼────┼────┼────┼────┼──────┼──────────┤
│4 │97年7 月│屏東縣萬│刷卡加油│1,664元 │台糖- 萬泰加│甲○○犯行使偽造私文│
│  │6 日下午│丹鄉和平│        │        │油站消費簽帳│書罪，處有期徒刑貳月│
│  │3 時41分│西路167 │        │        │單之持卡人簽│，如易科罰金，以新臺│
│  │許      │號台糖- │        │        │名欄處「陳惠│幣壹仟元折算壹日。如│
│  │        │萬泰加油│        │        │玲」署名1 枚│左列所示偽造之「陳惠│
│  │        │站      │        │        │（見他字卷第│玲」署名壹枚沒收。  │
│  │        │        │        │        │36頁）      │                    │
├─┼────┼────┼────┼────┼──────┼──────────┤
│5 │97年7 月│高雄縣大│刷卡加油│493元   │台糖- 大發加│甲○○犯行使偽造私文│
│  │9 日下午│寮鄉大寮│        │        │油站消費簽帳│書罪，處有期徒刑貳月│
│  │8 時55分│路1303號│        │        │單之持卡人簽│，如易科罰金，以新臺│
│  │許      │台糖- 大│        │        │名欄處「陳惠│幣壹仟元折算壹日。如│
│  │        │發加油站│        │        │玲」署名1 枚│左列所示偽造之「陳惠│
│  │        │        │        │        │（見他字卷第│玲」署名壹枚沒收。  │
│  │        │        │        │        │37頁）      │                    │
├─┼────┼────┼────┼────┼──────┼──────────┤
│6 │97年7 月│屏東縣萬│刷卡加油│600 元（│台糖- 萬泰加│甲○○犯行使偽造私文│
│  │18日上午│丹鄉和平│        │起訴書誤│油站消費簽帳│書罪，處有期徒刑貳月│
│  │11時1 分│西路167 │        │載為826 │單之持卡人簽│，如易科罰金，以新臺│
│  │許      │號台糖- │        │元）    │名欄處「陳惠│幣壹仟元折算壹日。如│
│  │        │萬泰加油│        │        │玲」署名1 枚│左列所示偽造之「陳惠│
│  │        │站      │        │        │（見他字卷第│玲」署名壹枚沒收。  │
│  │        │        │        │        │38頁）      │                    │
├─┴────┴────┴────┴────┴──────┴──────────┤
│合計4,934元                                                                   │
└───────────────────────────────────────┘

司法院資訊處製作；財團法人民間司法改革基金會備份。
